臺灣新北地方法院刑事判決
111年度易字第497號
公  訴  人  臺灣新北地方檢察署檢察官
被      告  陳貴豪



上列被告因違反洗錢防制法等案件，經檢察官提起公訴（111年
度偵字第1533、8658號），被告於本院準備程序中就被訴事實為
有罪之陳述，經告知簡式審判程序之旨，並聽取當事人之意見後
，經本院合議庭裁定由受命法官獨任進行簡式審判程序，判決如
下：
    主  文
陳貴豪幫助犯洗錢防制法第十四條第一項之洗錢罪，處有期徒刑
參月，併科罰金新臺幣壹萬元，罰金如易服勞役，以新臺幣壹仟
元折算壹日。
　　事  實
一、陳貴豪明知將金融機構帳戶資料交給他人使用，常被利用為
    與財產有關之犯罪工具，而得預見他人利用其所提供之金融
    機構帳戶實行詐欺或其他財產犯罪，並可預見提領他人匯入
    其所提供金融帳戶內之來路不明款項後，再轉交與第三人之
    舉，極可能係他人收取詐欺所得款項，以掩飾詐欺所得去向
    、所在，竟仍不違本意，基於幫助詐欺取財、洗錢之不確定
    犯意，於民國110年8月14日19時許，將其所申辦之中華郵政
    股份有限公司帳號00000000000000號帳戶（下稱本案帳戶）
    之提款卡，在新北市三重區仁愛街之統一超商寄交予不詳詐
    欺集團成員使用，並以通訊軟體告知對方提款卡密碼。嗣該
    不詳詐欺集團成員遂基於意圖為自己不法所有之詐欺取財及
    掩飾或隱匿詐欺取財所得來源及去向之洗錢犯意，於附表所
    示時間，以附表所示方式詐欺如附表所示之人，使附表所示
    之人陷於錯誤，匯款如附表所示之金額至本案帳戶後，旋遭
    提領，而以此方式掩飾或隱匿犯罪所得來源及去向。
二、案經廖威龍、黃惠君訴由新北市政府警察局板橋分局報告臺
    灣新北地方檢察署檢察官偵查起訴。
    理  由
一、按除被告所犯為死刑、無期徒刑、最輕本刑為3年以上有期
    徒刑之罪或高等法院管轄第一審案件者外，於第一次審判期
    日前之準備程序進行中，被告先就被訴事實為有罪之陳述時
    ，審判長得告知被告簡式審判程序之旨，並聽取當事人、代
    理人、辯護人及輔佐人之意見後，裁定進行簡式審判程序，
    刑事訴訟法第273條之1第1項定有明文。查本件被告陳貴豪
    所犯係死刑、無期徒刑、最輕本刑為3年以上有期徒刑以外
    之罪，其於本院準備程序就被訴事實為有罪之陳述（見本院
    卷第33頁），經法官告知簡式審判程序之旨，並聽取公訴人
    、被告之意見後，本院合議庭認宜進行簡式審判程序，爰依
    上揭規定裁定由受命法官獨任進行簡式審判程序。又本案證
    據之調查，依刑事訴訟法第273條之2規定，自不受同法第15
    9條第1項、第161條之2、第161條之3、第163條之1及第164
    條至第170條規定之限制，依法均具證據能力，合先敘明。
二、上揭事實業據被告於本院準備程序及審理時均認罪（見本院
    卷第33、43頁），並經證人即告訴人廖威龍、黃惠君於警詢
    時指證明確（見偵1533卷第13至17、19至20頁、偵8658卷第
    9至10頁），且有中華郵政股份有限公司110年10月15日儲字
    第1100288266號函暨所附本案帳戶之客戶資料及交易明細1
    份、告訴人廖威龍提出之ATM匯款交易明細1張、詐騙電話來
    電紀錄翻拍相片1份、告訴人黃惠君提出之網路銀行轉帳明
    細擷圖1件在卷可憑（見偵8658卷第30至32頁、偵1533卷第6
    3、73至81頁、偵8658卷第23頁），足認被告前揭任意性自
    白與事實相符，堪足採信。是本案事證明確，被告犯行洵堪
    認定，應依法論科。
三、論罪科刑：
  ㈠按提供金融帳戶之行為人主觀上認識該帳戶可能作為對方收
    受、提領特定犯罪所得使用，對方提領後會產生遮斷金流以
    逃避國家追訴、處罰之效果，仍基於幫助之犯意，提供該帳
    戶之提款卡及密碼，以利洗錢之實行，應論以一般洗錢罪之
    幫助犯（最高法院108年度台上大字第3101號裁定意旨可供
    參照）。查本案被告主觀上可預見其所提供之帳戶可能作為
    對方收受、取得特定犯罪所得使用，並因此遮斷金流而逃避
    追緝，仍交付帳戶供使用容任結果之發生，具不確定之幫助
    詐欺取財及洗錢之故意。
  ㈡是核被告所為，係犯刑法第30條第1項前段、第339條第1項之
    幫助詐欺取財罪，及刑法第30條第1項前段、洗錢防制法第1
    4條第1項之幫助一般洗錢罪。又被告本案所犯刑法第30條第
    1項前段、洗錢防制法第14條第1項之幫助一般洗錢罪部分，
    起訴書之犯罪事實已敘及，僅係所犯法條欄漏載該罪名，惟
    此部分與起訴之詐欺取財犯行部分有想像競合犯之裁判上一
    罪關係，應為起訴效力所及，且本院於準備程序時亦已諭知
    此部分罪名（見本院卷第32頁），對於被告防禦權之行使並
    無任何妨礙，本院自得併予審理，附此敘明
  ㈢被告以一行為提供本案帳戶予詐欺集團成員，使詐欺集團成
    員向數告訴人、被害人為詐欺行為，侵害各告訴人之法益，
    而觸犯數罪名，成立同種想像競合犯，而就其所犯幫助詐欺
    取財、幫助一般洗錢罪，為想像競合犯，應依刑法第55條規
    定從一重之幫助一般洗錢罪處斷。又被告於本院準備程序及
    審理時就幫助洗錢犯行自白不諱，應依洗錢防制法第16條第
    2項規定，減輕其刑，並依刑法第70條規定，遞減其刑。
  ㈣爰審酌被告可預見任意提供個人專屬性極高之金融帳戶資料
    予他人，將間接助長詐騙集團詐騙他人財產犯罪，造成告訴
    人受有金錢損失，竟漠視該危害發生之可能性，率然提供本
    案帳戶之提款卡及密碼予他人，危害交易秩序與社會治安，
    所為實有不該，應予非難；另考量被告犯後坦承犯行，雖表
    示有與告訴人廖威龍、黃惠君調解之意，然因告訴人廖威龍
    、黃惠君均未於調解期日到庭致未能進行調解（見本院卷第
    51至53頁）以賠償損害之犯後態度及犯罪所生損害；佐以被
    告並未實際參與詐欺取財犯行之犯罪參與程度，且依臺灣高
    等法院被告前案紀錄表所示，被告前未有何經法院科刑判決
    之前案紀錄，素行尚可，再考量被告於本院審理時自承最高
    學歷為高職畢業之智識程度，目前從事物流日領工作，日薪
    約新臺幣（下同）1,600元至1,800元，未婚，無子女，目前
    無需扶養之親屬或家人之家庭狀況及經濟情形等一切情狀，
    量處如主文所示之刑，及就併科罰金部分，諭知易服勞役之
    折算標準，以資懲儆。
四、末查，依卷內事證尚無證據證明被告確有從該不詳詐欺集團
    成員處實際獲取犯罪所得或自被害人遭詐得之財物中分得任
    何財產上利益，是就此部分自無從宣告沒收，附此敘明。
據上論斷，應依刑事訴訟法第273 條之1 第1項、第299條第1項
前段，判決如主文。
本案經檢察官陳旭華提起公訴，檢察官顏汝羽到庭執行職務。
中　　華　　民　　國　　111 　年　　8 　　月　　18　　日
                  刑事第七庭  法  官  白承育 
上列正本證明與原本無異。
如不服本判決，應於判決送達後20日內敘明上訴理由，向本院提
出上訴狀 (應附繕本) ，上訴於臺灣高等法院。其未敘述上訴理
由者，應於上訴期間屆滿後20日內向本院補提理由書「切勿逕送
上級法院」。
                              書記官  馬韻凱
中　　華　　民　　國　　111 　年　　8 　　月　　22　　日
附錄本案論罪科刑法條全文：
中華民國刑法第339條
意圖為自己或第三人不法之所有，以詐術使人將本人或第三人之
物交付者，處5年以下有期徒刑、拘役或科或併科50萬元以下罰
金。以前項方法得財產上不法之利益或使第三人得之者，亦同。
前二項之未遂犯罰之。
洗錢防制法第2條
本法所稱洗錢，指下列行為：
一、意圖掩飾或隱匿特定犯罪所得來源，或使他人逃避刑事追訴
    ，而移轉或變更特定犯罪所得。
二、掩飾或隱匿特定犯罪所得之本質、來源、去向、所在、所有
    權、處分權或其他權益者。
三、收受、持有或使用他人之特定犯罪所得。
洗錢防制法第14條
有第二條各款所列洗錢行為者，處7年以下有期徒刑，併科新臺
幣5百萬元以下罰金。
前項之未遂犯罰之。
前二項情形，不得科以超過其特定犯罪所定最重本刑之刑。
附表（金額均為新臺幣）：
編號 犯罪事實      告訴人 詐騙方式及時間 匯款時間 匯款金額 匯入帳戶 1 廖威龍 詐欺集團不詳成員於110年8月15日20時許佯裝為國泰世華客服人員致電廖威龍，稱個人資料遭他人盜用購買商品，須依指示解除，致廖威龍陷於錯誤，遂依指示匯款如右列所示。 110年8月18日18時22分許。 29,985元。 陳貴豪之中華郵政帳號00000000000000號帳戶。 2 黃惠君 詐欺集團不詳成員於110年8月15日20時許分別佯裝為台糖購物網會計部人員、中國信託銀行人員致電黃惠君，稱因內部疏失遭員工盜刷信用卡，須依指示解除，致黃惠君陷於錯誤，遂依指示匯款如右列所示。 110年8月18日18時2分許。 120,133元。